【裁判字號】    98,上易,680
【裁判日期】    980527
【裁判案由】    違反家庭暴力防治法
【裁判全文】
臺灣高等法院臺中分院刑事判決         98年度上易字第680號
上  訴  人  臺灣彰化地方法院檢察署檢察官
被      告  乙○○
上列上訴人因被告違反家庭暴力防治法案件，不服臺灣彰化地方
法院98年度易字第161號中華民國98年2月27日第一審判決（起訴
案號：臺灣彰化地方法院檢察署97年度調偵字第497號)，提起上
訴，本院判決如下：
    主  文
原判決撤銷。
乙○○違反法院依家庭暴力防治法第十四條第一項所為之禁止實
施家庭暴力之民事通常保護令裁定，處拘役伍拾玖日，如易科罰
金，以新臺幣壹仟元折算壹日。緩刑貳年。緩刑期間付保護管束
。
    犯罪事實
一、乙○○係丙○○之夫，其等具有家庭暴力防治法第3條第1款
    所定之家庭成員關係。乙○○因對丙○○實施不法侵害之行
    為，經丙○○向臺灣彰化地方法院核發民事保護令，經該院
    於民國97年5月29日以97年度家護字第259號裁定核發民事通
    常保護令（該保護令之內容為：「乙○○不得對丙○○實施
    身體或精神上不法侵害之行為；不得直接或間接對於丙○○
    為騷擾、接觸行為」)，該保護令有效期間為1年，並於97年
    6月6日送達予乙○○收受，其已知悉應受該保護令之禁制。
    詎其於97年8月28日上午9時50分許，在彰化縣和美鎮○○里
    ○○鄰○地路 140號之住處庭院內，因子女學費等事宜，與丙
    ○○發生爭吵，丙○○見乙○○表情凶惡，惟恐再次遭其毆
    打，乃趕緊跑離庭院，乙○○明知其自後緊追，可能導致丙
    ○○於慌亂中摔倒於地致受傷，竟基於違反上述保護令及傷
    害之不確定犯意，自後緊追丙○○，致丙○○於慌亂中跌倒
    在地，受有右手肘、右手腕、右膝、右踝、左膝擦傷、左大
    拇指瘀青等傷害（傷害部分，業經丙○○撤回告訴），而對
    丙○○實施身體、精神上不法侵害之行為，違反上述通常保
    護令之內容。嗣經丙○○報警處理，始查獲上情。
二、案經彰化縣警察局和美分局報請臺灣彰化地方法院檢查署檢
    察官偵查起訴。
    理  由
一、訊據被告乙○○對於上開犯罪事實坦承不諱（見偵字第8267
    號卷第4至5、24頁，原審卷第20頁反面，本院卷第22頁反面
    ），核與被害人丙○○於警詢及偵查中，及證人即被告之子
    姚建富於警詢證述之情節相符（見偵字第8267號卷第6至7、
    8至9、23頁），並有道周醫院受理家庭暴力事件驗傷診斷書
    、臺灣彰化地方法院97年度家護字第 259號通常保護令、現
    場照片、彰化縣警察局和美分局保護令執行紀錄表在卷可憑
    （見偵字第 8267號卷第10至11、12、14頁，調偵字第497號
    卷第2頁)，足認被告之自白與事實相符。本件事證明確，其
    犯行洵堪認定。
二、按家庭暴力防治法第2條第1項所定「家庭暴力」係指家庭成
    員間實施身體或精神上不法侵害之行為。核被告前揭所為，
    係違反家庭暴力防治法第61條第1款之違反保護令罪。爰審
    酌被告漠視上述保護令，未思量如何改善與配偶之溝通方式
    ，一時衝動而違反保護令，對被害人丙○○損害程度暨考量
    被告犯罪之動機、目的、情節及嗣後已與丙○○和解等一切
    情狀，量處如主文所示之刑，並諭知易科罰金之折算標準。
    又被告前未曾因故意犯罪受有期徒刑以上刑之宣告，有臺灣
    高等法院被告前案紀錄表在卷可查，其因一時失慮致犯本罪
    ，事後已得被害人丙○○諒解，有臺灣彰化地方法院98年度
    彰小調字第22號調解程序筆錄附卷可憑（見原審卷第12頁）
    ，丙○○並撤回傷害罪之告訴，被告經此罪刑宣告後，當知
    警惕，而無再犯之虞，本院認對其所宣告之刑，以暫不執行
    為適當，併予宣告緩刑2年，並依家庭暴力防治法第38條第1
    項之規定，諭知於緩刑期間付保護管束，以啟自新。
三、原審以被告罪證明確，予以論罪科刑，固非無見，惟原審未
    依家庭暴力防治法第 38條第1項之規定，諭知於緩刑期間付
    保護管束，即有未洽，檢察官上訴意旨指摘及此，為有理由
    ，自應由本院將原判決撤銷改判如主文所示。
四、公訴意旨另以：被告於97年8月28日上午9時許，在其位於彰
    化縣和美鎮○地路 140號之住處庭院內，基於傷害之不確定
    犯意，由後追趕丙○○，使丙○○因其追逐驚嚇而跌倒在地
    ，受有右手肘、右手腕、右膝、右踝、左膝擦傷、左大拇指
    瘀青等傷害。案經丙○○告訴，因認被告此部分所為，涉犯
    刑法第277條第1項普通傷害罪嫌。按告訴乃論之罪，告訴人
    於第一審辯論終結前得撤回其告訴，又告訴乃論之罪，其告
    訴經撤回者，應諭知不受理之判決，刑事訴訟法第238條第1
    項、第303條第3款分別定有明文。查，公訴人認被告上開所
    為，係犯刑法第277條第1項傷害罪，依同法第 287條前段規
    定，須告訴乃論。茲丙○○已於原審辯論終結前對被告撤回
    傷害告訴，此有刑事撤回告訴狀在卷可稽，依照首開說明，
    就此部分應為不受理之諭知，然因公訴人認傷害部分如成立
    犯罪，與前開違反保護令罪間，有想像競合犯之裁判上一罪
    關係，爰不另為不受理判決諭知，附此敘明。
據上論結，應依刑事訴訟法第369條第1項前段、第364條、第299
條第1項前段，家庭暴力防治法第61條第1款、第14條第1項第1款
、第38條第1項，刑法第11條前段、第41條第1項前段、第74條第
1項第1款，判決如主文。
本案經檢察官甲○○到庭執行職務。
中    華    民    國    98    年    5     月    27    日
            刑事第十庭    審判長法  官  林  照  明
                                法  官  林  欽  章
                                法  官  蔡  名  曜
以上正本證明與原本無異。
不得上訴。
                                書記官  劉  恒  宏
中    華    民    國    98    年    5     月    27    日
家庭暴力防治法第61條
違反法院依第 14 條第 1 項、第 16 條第 3 項所為之下列裁定
者，為本法所稱違反保護令罪，處3年以下有期徒刑、拘役或科
或併科新臺幣10萬元以下罰金：
一、禁止實施家庭暴力。


司法院資訊處製作；財團法人民間司法改革基金會備份。
